臺灣彰化地方法院民事裁定　　　　　　99年度司財管字第81號
聲　請　人　新竹縣竹北市農會
法定代理人　戴森煌
關　係　人　財政部國有財產局臺灣中區辦事處
法定代理人　廖蘇隆
上列聲請人聲請為被繼承人柯堂選任遺產管理人及對被繼承人
之繼承人為公示催告事件，本院裁定如下：
    主  文
選任財政部國有財產局臺灣中區辦事處為被繼承人柯堂（男，
民國53年5月28日出生，民國99年7月9日死亡，身分證統一編號
：Ｚ000000000號，生前籍設臺灣省彰化縣伸港鄉○○村○鄰○○
○街124號）之遺產管理人。
准許對被繼承人柯堂之繼承人為公示催告。
被繼承人之繼承人，應自前項公示催告最後登載新聞紙之日起，
捌個月內承認繼承。上述期限屆滿而無繼承人承認繼承時，被繼
承人之遺產，於清償債權並交付遺贈物後，如有賸餘，即歸屬國
庫。
聲請人應於收受本裁定之日起柒日內，將本裁定登載於公報、新
聞紙或其他相類之傳播工具，並將登載證據檢送本院，逾期視為
撤回公示催告之聲請。
程序費用由被繼承人柯堂之遺產負擔。
    理  由
一、本件聲請意旨略以：聲請人為臺灣新竹地方法院99年度司執
    字第9254號債權人新竹縣竹北市農會等與債務人曾鄭金閨間
    清償債務強制執行事件拍賣標的之第一順位抵押權人，而被
    繼承人柯堂係第二順位抵押權人，且於民國99年7月9日死
    亡，其全體繼承人均已拋棄繼承而無遺產管理人，且是否仍
    有應繼承之人不明，致影響聲請人之債權行使，為保障權益
    ，爰依民法第1178條第2項向法院聲請選任遺產管理人，並
    准許對被繼承人之繼承人為公示催告，命其於一定期限內承
    認繼承等語。
二、按：繼承開始時，繼承人之有無不明，而無親屬會議或親屬
    會議未於一個月內選定遺產管理人者，利害關係人得聲請法
    院選任遺產管理人，而法院應依公示催告程序，定六個月以
    上之期限，公告繼承人，命其於期限內承認繼承，此觀民法
    第1177條、1178條規定可知。
三、次按：先順序繼承人均拋棄其繼承權時，由次順序之繼承人
    繼承；其次順序繼承人有無不明或第四順序之繼承人均拋棄
    其繼承權者，準用關於無人承認繼承之規定，民法第1176條
    第6項定有明文。
四、查：聲請人主張之事實，業據提出被繼承人柯堂之除戶戶
    籍謄本、繼承系統表、臺灣新竹地方法院99年11月26日新院
    燉99司執莊字第9254號執行命令影本、臺灣省新竹縣新豐鄉
    ○○段438地號、439地號、440地號、441地號、680地號、
    919地號、420地號、497地號土地登記謄本為證，並經本院
    依職權調取本院99年度司繼字第904號拋棄繼承卷宗，經核
    無訛，堪信為強制執行程序中分配表送達予拍賣標的第二順
    位抵押權人之必要，聲請人即第一順位抵押權人確為分配表
    得獲儘速確定之事實上利害關係人，且其選任遺產管理人及
    對被繼承人之繼承人為公示催告之聲請與上開規定並無違誤
    ，應予准許。
五、次查：本院審酌財政部國有財產局依國有財產法之規定綜理
    國有財產事務，而無人承認繼承之遺產清理完畢後，如有賸
    餘，依民法第1185條規定即應歸屬國庫而成為國有財產，衡
    情本案被繼承人遺有對立益紡織股份有限公司及大中鋼鐵股
    份有限公司等二筆投資之積極遺產，且無欠稅資料，有彰化
    縣地方稅務局100年5月6日彰稅服字第1009921040號函、財
    政部臺灣省中區國稅局彰化縣分局100年5月11日中區國稅彰
    縣一字第1000015846號函在卷可稽，又被繼承人為臺灣省新
    竹縣新豐鄉○○段438地號、439地號、440地號、441地號、
    680地號、919地號、420地號、497地號土地之抵押權人，而
    聲請人僅為強制執行分配程序之必要為本案聲請，故被繼承
    人之積極遺產尚有受分配而增加之可能，若無其他消極遺產
    大於積極遺產之情事，則國庫對其遺產即具有期待利益，考
    量管理遺產之地緣關係與便利性，故選任財政部國有財產局
    臺灣中區辦事處為被繼承人之遺產管理人。
六、依非訟事件法第157條，爰裁定如主文。
七、如對本裁定抗告，須於裁定送達後10日之不變期間內，向本
    院提出抗告狀，並繳納抗告費新臺幣1,000元。
中    華    民    國   100    年    5     月    22    日
                  家事法庭      司法事務官  康景翔